臺灣臺中地方法院臺中簡易庭小額民事判決
111年度中小字第3841號
原      告  雲雀中興會館管理負責人

法定代理人  雲雀物業有限公司

            林大祐  



訴訟代理人  楊文瑞  






被      告  盧玫樺  



訴訟代理人  李淑美  
上列當事人間給付管理費事件，本院於民國111年11月23日言詞
辯論終結，判決如下：   
    主    文
原告之訴駁回。
訴訟費用由原告負擔。
    事實及理由
一、原告主張：
  ㈠被告於民國110年10月15日與原告簽訂租賃契約，承租坐落
    門牌號碼臺中市○區○○路000巷0號A25-708（下稱系爭租 
    約），然被告於111年6月10日將垃圾棄置經制止，至同年月
    15日仍未改善，致留置於租屋門口前之垃圾發臭生蟲長蛆，
    爰依公寓大廈管理條例第16條第5項之規定、雲雀中興會館
    住戶規約（下稱系爭規約）第4.1條，請求被告給付社區管
    理費新臺幣（下同）3,000元。又被告於111年6月2日開啟垃
    圾子車丟棄垃圾後，將鎖具棄置一旁未將鎖具上鎖，其應依
    系爭規約4.4之規定，給付原告1,000元社區管理費。
　㈡並聲明：被告應給付原告4,000元，及自支付命令送達次日起
    至清償日止，按年息5％計算之利息。
二、被告則以：
  ㈠系爭規約是否經全體住戶於區分所有權人會議上一致同意、
    通過並制定，尚未明確，且未經法律授權，原告依系爭規約
    裁罰，於法不合；原告係管理負責人，其發現住戶有違反公
    寓大廈管理條例第16條之規定時，僅具有制止及報請主管機
    關處以罰鍰之權力，法律未授權管理負責人得對住戶裁罰，
    原告據以裁罰被告4000元，於法無據；原告藉詞被告於111
    年6月10日將垃圾置放於垃圾桶旁、同年月15日將垃圾留置
    門口，及同年月2日未將垃圾子母車上鎖，應給付社區管理
    費4,000元，於法不合，不當裁罰侵害被告財產權，應予駁
    回等。
　㈡聲明：⒈原告之訴駁回。⒉如受不利判決，願供擔保請准
　　宣告免為假執行。　
三、得心證之理由：
  ㈠原告主張之事實，固據其提出公寓大廈管理組織報備證明、
    區分所有權人會議記錄、經濟部商工登記公示資料查詢服務
    、雲雀中興會館住戶規約、住宅租賃契約等為憑（司促卷第
    15-23頁）；惟被告則為前開情詞之抗辯，查按本條例用辭
    定義如下：……十二、規約：公寓大廈區分所有權人為增進共
    同利益，確保良好生活環境，經區分所有權人會議決議之共
    同遵守事項。住戶應遵守下列事項：……五、其他法令或「規
    約」規定事項。住戶「不得任意棄置垃圾」、排放各種污染
    物、惡臭物質或發生喧囂、振動及其他與此相類之行為。……
    住戶違反前4項規定時，管理負責人或管理委員會應予制止
    或按規約處理，經制止而不遵從者，得報請直轄市、縣（市
    ）主管機關處理。有關公寓大廈、基地或附屬設施之管理使
    用及其他住戶間相互關係，除法令另有規定外，得以規約定
    之。規約除應載明專有部分及共用部分範圍外，下列各款事
    項，「非經載明於規約者，不生效力：……四、違反義務之處
    理方式」。公寓大廈管理條例第3條第12款、第6條第1項第5
    款、第16條第1、5項、第23條第1項、第2項第4款分別定有
    明文；可知公寓大廈之管理使用及其他住戶間之相互關係，
    除法律別有規定外，區分所有權人會議得以規約規範之，而
    住戶違反義務時之處理方式亦為規約所得規範之事項，且住
    戶規約係公寓大廈區分所有權人為增進共同利益，確保良好
    生活環境，經區分所有權人會議決議應共同遵守之事項，屬
    私法自治範圍，非有違反強制、禁止規定，或背於公共秩序
    或善良風俗者，均非法所不許。
　1.依原告提出雲雀中興會館公寓大廈（社區）區分所有權人會
    議紀錄，其上記載「已出席區分所有權人計6人，占全體區
    分所有權人數100%……第二案……說明：訂定雲雀中興會館公禺
    大廈管理規約」（即系爭規約，本院卷第21頁）……決議：本
    案經由出席之區分所有權人一致同意通過。」之內容，可知
    雲雀中興會館公寓大廈社區區分所有權人固有通過決議制定
    系爭規約之事實（本院卷第17頁），在未違反強制、禁止規
    定，或背於公共秩序或善良風俗或重複處罰之情形，非法所
    不許；但被告非該社區之區分所有權人，且未參加該會議，
    亦未見被告與A25-708號房屋之區分所有權人雲雀物業有限
    公司所訂立住宅租賃契約（本院卷第23頁），有何系爭規約
    告知或約定之相關事項，自無從以出租人即區分所有權人雲
    雀物業有限公司應受拘束之系爭規約、遽以對承租人即被告
    請求給付因違反系爭規約內容之社區管理費。
　2.而原告主張被告於租賃期間有任意棄置垃圾於承租之A25-70
    8房屋門前，經通知勸導未處理致垃圾發臭長蟲之事實，雖
    經原告提出LINE訊息文字內容、垃圾棄置長蟲之相關照片（
    本院卷第25-31頁），及其主張被告於111年6月2日開啟垃圾
    子車丟棄垃圾後，將鎖具棄置一旁未將鎖具上鎖，亦據其提
    出監視影像畫面及LINE訊息通知等可稽（本院卷第37-41頁
    ），惟此均屬承租人即被告與出租人即雲雀物業有限公司間
    就租賃物使用管理之法律關係，原告以上開公寓大廈管理條
    例第16條第1、5項規定「住戶有違反不得任意棄置垃圾之規
    定時，管理負責人應按規約處理，即住戶如有上述行為，管
    理負責人應制止之，倘制止無效，則報請主管機關處理。」
    為由，逕課予未同意之承租人即被告關於系爭規約第4.1約
    定「住戶違反公寓大廈相關法令、本規約及相關管理規則，
    除另有規定外，住戶應給付管理負責人3,000元社區管理費
    」及4.4約定「開啟垃圾子車後，必須確實關閉垃圾子車；
    若未將鎖鏈纏繞、未將鎖具上鎖或未將鎖具的開鎖密碼復歸
    或按除，住戶應給付管理負責人1,000元社區管理費」等義
    務，並非有據。
  ㈡故綜上，原告主張依系爭規約第4.1、4.4之約定，請求被告
    給付3,000元、1,000元社區管理費，非屬有據；其請求被告
    應給付原告4,000元，及自支付命令送達次日起至清償日止
    ，按年息5％計算之利息，為無理由，應予駁回。
四、本件事證已臻明確，兩造其餘攻擊防禦方法及所提證據，經
    核與判決結果均無影響，爰不一一論列，併此敘明。
五、訴訟費用負擔之依據：民事訴訟法第78條。
中　　華　　民　　國　　111 　年　　12　　月　   16 　日
                  臺灣臺中地方法院臺中簡易庭
                                  法　官　楊嵎琇
以上為正本係照原本作成。如不服本判決，應於送達後20日內，
以判決違背法令為理由，向本院提出上訴狀並表明上訴理由（上
訴理由應表明一、原判決所違背之法令及其具體內容；二、依訴
訟資料可認為原判決有違背法令之具體事實），如於本判決宣示
後送達前提起上訴者，應於判決送達後20日內補提上訴理由書（
須附繕本）。如委任律師提起上訴者，應一併繳納上訴審裁判費
。
中　　華　　民　　國　　111 　年　　12　　月　　16　 日
                                  書記官  許千士